---
title: "Exercicio 7"
author: "Alune"
output: github_document
---

```{r setup, include=FALSE}
knitr::opts_chunk$set(echo = TRUE, message = F, warning = F)
library(tidyverse)
library(haven)
library(ggplot2)
library(ggbeeswarm)
library(ggthemes)
library(moderndive)
library(dotwhisker)
library(MASS)
library(lmtest)
library(car)

```

``` {r}

B1 <- read_sav("b1.sav")

B2 <-  B1 %>% 
  filter(Q1607 <= 10, D9 < 9999998,  Q1501 <=10, Q18  <=10) %>%
 mutate(Q1607 = as.numeric(Q1607))


```
### No exercício anterior foram feitos alguns modelos bivariados. Agora faça uma regressão multivariada mostrando como a nota atribuída a Jair Bolsonaro (variável Q1607) pode ser explicada pelas variáveis idade (D1A_ID), educação (D3_ESCOLA), renda (D9), nota atribuída ao PT (Q1501) e auto-atribuição ideológica (Q18) dos respondentes. Interprete o resultado a partir das informações dadas pelo sumário da regressão.

```{r}

rg0 <- lm(Q1607 ~ D1A_ID + D3_ESCOLA + D9 + Q1501 + Q18, data = B2)
summary(rg0)

```
Nota-se que dos 5 preditores, apenas três (D3_ESCOLA, Q1501 E Q18) apresentam uma significância estatística considerável. As demais não têm p-valor satisfatório. A escolaridade aprsenta uma direção negativa, no caso cada eleveção em seu valor produz um recuo de 0,154 na aprovação de Bolsonaro. Por sua vez, Q1501 também tem uma direção negativa: para cada elevação unitária de seu valor, ocorre um redução de 0,415 no valor de Q1607. E por fim, Q18 tem uma direção positiva. Sendo assim, uma adição no seu valor aumenta em 0,32 a avalição de Bolsonaro.

### Em que medida os resultados se mantém ou se alteram quando comparados com os resultados do exercício anterior, quando foram utilizadas apenas regressões bivariadas?

Na maioria dos casos, há uma considerável variação nos resultados. Observa-se que a direção da correlção não se altera, exceto em um caso, mas por outro lado, o coeficiente se modifia em todos os casos. 
            MULTIVARIADA   BIVARIADA 
 D1A_ID      5.816e-03      0.025534
 D3_ESCOLA  -1.543e-01     -0.11835  
 D9         -3.067e-05      5.857e-06
 Q1501       4.154e-01     -0.41118
 Q18         3.244e-01      0.40941

### A partir da exposição de gráficos e testes, avalie se o modelo se adequa aos pressupostos que uma regressão linear exige.

Linearidade
Nota-se que os gráfico não obedece aos paramêtros, na medida em que os resíduos estão dispersos de uma forma homôgena. 

``` {r}

plot(rg0, 1)

```
Homocestacidade 
Não apresentou resultados que satisfaçam os pressupostos 

``` {r} 
bptest(rg0)
ncvTest(rg0)

plot(rg0, 3)

```

Autocorrelação entre os casos 
Como o p-valor do teste é alto, não há respaldo para rejeitar a hipótese nula. Além disso, pelo gráfico, observa-se que os resultados estão dentro da linha tracejada.

``` {r}
acf(rg0$residuals)
durbinWatsonTest(rg0)

```

Normalidade dos resíduos
A julgar pelos resultados dos gráficos, se deveria dizer que o modelo não é adequado, visto que os resíduos não se encontram dispostos ao longo da linha. Por outro lado, o p-valor indica a possibilidade de se rejeitar a hipótese nula

```{r}
rstand <-studres(rg0)
shapiro.test(rstand)

plot(rg0, 2)
``` 



### Caso algum pressuposto não seja satisfeito, quais são as consequências específicas para o modelo estimado?


A ausência de linearidade implica que a existência de um erro de especificação do modelo, logo os coneficientes são enviesados.Nesse caso, faz-se necessário modificaar as varíaveis. Por sua vez, a heterocedasticidade e distribuição irregular dos resíduos sugerem a inconsistência das estimativas.  


### Considerando o 4o hurdle do livro *Fundamentals...*, faça um modelo de regressão extra adicionando uma variável **numérica** que foi omitida do modelo anterior, mas que possa ter relação causal com a variável dependente (e talvez alg uma associação com as independentes anteriores). Justifique a variável extra e analise o resultado. 

```{r}

 
rg1 <- lm(Q1607 ~ D1A_ID + D3_ESCOLA + D9 + Q1501 + Q18 + Q21, data = B2)
get_regression_table(rg1)
summary(rg1)
```

Escolhi a variável Q21, porque ela é de certa forma impactada e, ao mesmo tempo, reflete alguns aspectos captados pelas demais variáveis independendentes. A depender da renda, escolariade, afinidade ideológica etc., os respondentes podem ter percções distintas sobre o funcionamento da democracia.

Apenas três variáveis apresentam uma significância estatística satisfatória (Escolaridade, avaliação sobre o PT e identificação ideológica). A significância do preditor adiciona, embora seja maior do de D9 e D!A_ID, não atende os pressupostos. Observa-se também que, com excelçao de Idade e identifcação ideológica, os demais preditores aprensetam uma direção negativa. 

### Compare o resultado obtido com o modelo e conclusões anteriores.

Os resultados convergem em alguns aspectos, entre os quais a direção das correlações. Esta se mantém igual em ambos os modelos. As mesmas variáves nos dois modelos aprsentam significância estatística satisfatória. Deve-se notar que a adição de uma nova variável não impactou profundamente os valores de coeficientes.  
